臺灣板橋地方法院刑事判決　　　　　　　100年度訴字第766號
公　訴　人　臺灣板橋地方法院檢察署檢察官
被　　　告　周述蓉
上列被告因偽造文書案件，經檢察官提起公訴（99年度偵字第27
225 號），本院判決如下：
    主      文
周述蓉犯行使偽造私文書罪，處有期徒刑月，如易科罰金，以
新臺幣壹仟元折算壹日，董事願任同意書及周裕股份有限公司董
事會簽到簿上偽造之「周述村」署名各壹枚，均沒收之；又犯行
使偽造私文書罪，處有期徒刑月，如易科罰金，以新臺幣壹仟
元折算壹日，周裕股份有限公司董事會簽到簿上偽造之「周述村
」署名壹枚，沒收之。應執行有期徒刑肆月，如易科罰金，以新
臺幣壹仟元折算壹日，緩刑貳年。董事願任同意書及周裕股份有
限公司董事會簽到簿上偽造之「周述村」署名共計枚，均沒收
之。
    事      實
一、周述蓉係址設臺北縣中和市（現已改制為新北市中和區○○
    ○路350 巷12弄10之3 號4 樓「周裕股份有限公司」（下稱
    周裕公司）實際負責人。其先前於民國97年6 月間徵得其胞
    弟周述村同意，由周述村擔任「富引股份有限公司」（下稱
    富引公司）董事一職，復經周述村同意刻製「周述村」印章
    1 枚以玆備用。嗣周述蓉於98年8 月間，因擬另行申請設立
    周裕公司，明知周述村並未同意擔任周裕公司董事，亦未於
    98年8 月21日、同年11月24日出席周裕公司董事會，竟基於
    行使偽造私文書及使公務員登載不實之犯意，先於98年8 月
    間某日，未經周述村之同意，接續在周裕公司董事會簽到簿
    出席董事欄偽造「周述村」之署名1 枚，以及在董事願任同
    意書立同意書人欄偽造「周述村」之署名1 枚，並盜蓋其前
    開經周述村同意刻製備用之印章1 枚於上開董事願任同意書
    上，用以表示周述村同意擔任周裕公司董事而行使董事職權
    ，並出席該次董事會之意，以此方式偽造周裕公司董事會簽
    到簿及董事願任同意書之私文書。復委託不知情之會計師持
    該不實文件向經濟部中部辦公室申請設立登記而行使之，使
    不知情之承辦公務員於98年8 月27日將該等不實之事項，登
    載於其職務上所掌之公文書即公司設立登記表，足以生損害
    於周述村及主管機關對於公司登記管理之正確性。嗣周述蓉
    為將周裕公司名義負責人周述彬變更為其女周芸廷，遂另基
    於行使偽造私文書及使公務員登載不實之犯意，於98年11月
    間某時，未經周述村之同意，自行在周裕公司董事會簽到簿
    出席董事欄偽造「周述村」之署名1 枚，用以表示周述村出
    席該次董事會，並同意選任周芸廷為周裕公司董事長之意，
    以此方式偽造周裕公司董事會簽到簿之私文書。復委託不知
    情之會計師持該不實文件向經濟部中部辦公室申請變更登記
    而行使之，使不知情之承辦公務員於98年11月26日將該等不
    實之事項，登載於其職務上所掌之公文書即公司變更登記表
    ，足以生損害於周述村及主管機關對於公司登記管理之正確
    性。嗣因周述村於99年初向臺北縣政府（現改制為新北市政
    府，以下同）申請抄錄周裕公司相關文件，始悉上情。
二、案經周述村訴由臺灣板橋地方法院檢察署檢察官偵查起訴。
    理      由
一、證據能力部分：
（一）證人周述村、周芸廷、金玉善於偵查中向檢察官所為之陳
      述：
   1、按證人依法應具結而未具結，其證言不得作為證據，刑事
      訴訟法第158 條之3 定有明文；復按告訴人之指訴雖係以
      使被告受刑事訴追為目的，但非同法第3 條所稱之「當事
      人」，乃當事人以外之第三人，除依同法第271 條之1 規
      定到庭單純陳述意見時，毋庸具結外，如就與待證事實有
      重要關係之親身知覺、體驗事實陳述時，即居於證人之地
      位，自應依同法第186 條第1 項規定命其具結，使告訴人
      知悉其有據實陳述之義務，以擔保其證言之真實性，該供
      述證據始具證據能力，如未踐行人證之法定調查程序，應
      不得作為證據（最高法院93年度臺上字第6838號判決意旨
      參照）。
   2、經查，證人周述村、周芸廷、金玉善於偵查中向檢察官所
      為之陳述，均未經檢察官告以具結之義務及偽證罪之處罰
      ，且未於供前或供後使其等具結，有其等偵訊筆錄在卷可
      稽。是依前揭說明，證人周述村、周芸廷、金玉善於偵查
      中向檢察官所為之陳述，均無證據能力，本院自不得採為
      判斷之依據。
（二）證人周述彬、周裕森於偵查中向檢察官所為之陳述：
   1、按被告以外之人於偵查中向檢察官所為之陳述，除顯有不
      可信之情況者外，得為證據，刑事訴訟法第159 條之1第2
      項定有明文。蓋現行法之檢察官仍有訊問被告、證人及鑑
      定人之權限，其應踐行之程序又多有保障被告或被害人之
      規定，證人、鑑定人於偵查中亦均須具結，就刑事訴訟而
      言，其司法屬性甚高；而檢察官於偵查程序取得之供述證
      據，其過程復尚能遵守法令之規定，是其訊問時之外部情
      況，積極上具有某程度之可信性，除消極上顯有不可信之
      情況者外，均得為證據。故主張其為不可信積極存在之一
      方，自應就此欠缺可信性外部保障之情形負舉證責任（最
      高法院98年度臺上字第2904號判決意旨參照）。從而，被
      告以外之人前於偵查中，經具結後所為證述，除反對該項
      供述具有證據能力之一方，已釋明「顯有不可信之情況」
      之理由外，皆得為證據。
   2、查證人周述彬、周裕森於偵查中，均係以證人之身分，經
      檢察官告以具結之義務及偽證之處罰，經其等具結，而於
      負擔偽證罪之處罰心理下所為，均係經以具結擔保其等證
      述之真實性。又證人周述彬、周裕森於檢察官訊問時，並
      無證據顯示係遭受強暴、脅迫、詐欺、利誘等外力干擾情
      形，或在影響其等心理狀況，致妨礙其等自由陳述等顯不
      可信之情況下所為。從而，證人周述彬、周裕森於偵查中
      之陳述，既無顯不可信之情況，依上開說明，自均有證據
      能力。
（三）其餘供述證據之證據能力：
      按被告以外之人於審判外之陳述，雖不符刑事訴訟法第15
      9 條之1 至第159 條之4 之規定，而經當事人於審判程序
      同意作為證據，法院審酌該言詞陳述或書面陳述作成時之
      情況，認為適當者，亦得為證據；當事人、代理人或辯護
      人於法院調查證據時，知有同法第159 條第1 項不得為證
      據之情形，而未於言詞辯論終結前聲明異議者，視為有前
      項之同意，同法第159 條之5 亦有明文。查本案公訴人及
      被告周述蓉於本院調查證據時，對於除如前所述外下列本
      院採為認定犯罪事實依據之各項證據方法之證據能力，均
      知有不得為證據之情形，俱未於本院言詞辯論終結前聲明
      異議。本院審酌該等證據之取得過程並無瑕疵，與本案待
      證事實間復具有相當之關聯性，以之為本案證據並無不當
      ，應認均有證據能力，而得採為本案認定事實之基礎。
二、認定犯罪事實之依據及理由：
    訊據被告於本院審理時，固坦承其於98年8 月間，以周述村
    名義，在董事願任同意書及周裕公司董事會簽到簿上簽名及
    蓋章，復委託會計師持以向經濟部中部辦公室申請設定登記
    ，使承辦之公務員於98年8 月27日登載於其職務上所掌管之
    文書；又於98年11月間，在周裕公司董事會簽到簿上簽署「
    周述村」之署名，復委託會計師持以向經濟部中部辦公室申
    請變更登記，使承辦之公務員於98年11月26日登載於其職務
    上所掌管之文書等事實，惟矢口否認有何行使偽造私文書及
    使公務員登載不實等犯行，辯稱：伊均係經過周述村之同意
    ，由周述村出名擔任周裕公司董事，伊有要求周述村到場簽
    名、蓋章，惟周述村表示由伊代為簽名、蓋章即可云云。經
    查：
（一）被告為周裕公司實際負責人，其前於97年6 月間，徵得告
      訴人周述村同意，由周述村擔任富引公司董事，復經告訴
      人周述村同意，自行刻製「周述村」印章1 枚；嗣被告於
      98年8 月間籌劃設立周裕公司時，自行在董事願任同意書
      及周裕公司董事會簽到簿簽署「周述村」之署名，並蓋用
      上開「周述村」印章，再將上開文件交付會計師，持以向
      經濟部中部辦公室申請設定登記，使承辦之公務員於98年
      8 月27日將周述村為周裕公司董事，其同意選任周述彬為
      周裕公司董事長等事項登載於公司設立登記表；又被告於
      98年11月間某日，自行在周裕公司董事會簽到簿簽署「周
      述村」之署名，交付會計師持以向經濟部中部辦公室申請
      變更登記，使承辦之公務員於98年11月26日，將告訴人周
      述村同意改選周芸廷為周裕公司董事長之事項，登載於公
      司變更登記表等情，業經被告於偵訊及本院審理時供承不
      諱（詳臺灣板橋地方法院檢察署99年度他字第4303號偵查
      卷宗第13頁、第15頁、本院卷第17頁反面、第18頁正面）
      ，核與證人周芸廷於本院審理時證稱：被告為周裕公司實
      際負責人，周裕公司申請設立之相關文件均係被告代理周
      述村填寫等語相符（詳本院卷第81頁正面至第82頁反面）
      。另證人周述村於本院審理時亦證稱：伊從未參加周裕公
      司董事會，被告於98年7 、8 月間，亦未與伊就申請設立
      登記周裕公司所需書面文件之簽名事宜進行聯繫，伊根本
      不知道有周裕公司這家公司存在等語甚詳（詳本院卷第88
      頁正面）。此外，另有周裕公司案卷影本1 份附卷足參（
      含經濟部98年11月26日函、周裕公司98年11月26日變更登
      記申請書、98年11月24日董事會議事錄、董事會簽到簿、
      98年8 月27日設立登記表、98年11月26日變更登記表、設
      立登記申請書、98年8 月21日董事會議事錄、董事會簽到
      簿、公司名稱及所營事業登記預查申請表、公司設立登記
      預查名稱申請表、周裕公司董事監察人名單、周述村名義
      出具之董事願任同意書、周述村身分證正反面影本，詳臺
      灣板橋地方法院檢察署99年度他字第4303號偵查卷宗第13
      0 頁至156 頁）。從而，此部分事實應堪認定。
（二）次查，告訴人並未於98年8 月21日、同年11月24日參加周
      裕公司董事會乙情，為被告所不爭執，核與證人周述村於
      本院審理時證述之情節相符（詳本院卷第88頁正面），應
      堪認定。另被告未經告訴人周述村同意，自行在董事願任
      同意書立同意書人欄及周裕公司董事會簽到簿出席董事欄
      偽造「周述村」之署名及印文，並交付會計師持以向經濟
      部中部辦公室申請設定登記及變更登記乙情，復經證人周
      述村於本院審理時結證稱：被告在97、98年間，從未向伊
      提過要結束富引公司，另外成立新公司，請伊擔任新公司
      之董事，被告亦從未向伊提及要請伊擔任周裕公司的董事
      等語甚詳（詳本院卷第87頁反面至第91頁正面），另有周
      裕公司案卷影本1 份附卷足參（詳臺灣板橋地方法院檢察
      署99年度他字第4303號偵查卷宗第130 頁至156 頁）。從
      而，此部分事實亦堪認定。
（三）被告於本院審理時所辯其確經周述村同意，始代周述村在
      董事願任同意書及周裕公司董事會簽到簿簽名及蓋章一情
      ，雖據證人即被告之女周芸廷於本院審理時證稱：被告有
      寄電子郵件給周述村，且有打電話問周述村是否同意擔任
      周裕公司的董事，伊後來看到電子郵件，才知道被告有寄
      電子郵件給周述村，被告於98年8 月間打電話時，伊在旁
      邊有聽到云云甚詳（詳本院卷第81頁反面至第82頁反面）
      ，並有被告與告訴人周述村之電子郵件影本1 份附卷足參
      （詳臺灣板橋地方法院檢察署99年度他字第4303號偵查卷
      宗第17頁）。然查：
   1、告訴人周述村確未於98年8 月21日參加周裕公司董事會，
      亦未實際於周裕公司董事會簽到簿、董事願任同意書簽章
      等節，業如前述，惟證人周芸廷於本院審理時竟聲稱：周
      裕公司有於98年8 月21日召開董事會，周述村也有參加，
      周裕公司董事會簽到簿及董事願任同意書亦是周述村親簽
      云云（詳本院卷第85頁反面、第87頁正面）。足見證人周
      芸廷於本院審理時證述之情節，顯與事實相異，已難遽信
      為真。再者，證人周芸廷於本院100 年7 月21日審理時先
      稱：被告係於98年8 月間打電話給周述村，徵求周述村同
      意擔任周裕公司董事云云（詳本院卷第81頁反面）；同日
      審理時旋改稱：伊僅確認上開通話時間為98年暑假，即98
      年6 月到9 月間，不確定何時云云（詳本院卷第83頁正面
      ）。則證人周芸廷就被告與告訴人通聯之時間，所述亦屬
      前後相迥。另證人周芸廷於本院審理時，雖指證被告曾在
      電話中詢問告訴人是否同意擔任周裕公司董事一節，已如
      前述，惟就被告撥打上開電話之時間、當時在場人士、其
      在周裕公司申請設立登記過程，有無與告訴人周述村見面
      等諸多情節之陳述，則均稱「不確定」一語（詳本院卷第
      82頁）。足見證人周芸廷僅就本案事實為選擇性之陳述，
      其上開證詞，亦難遽信為真。況證人周芸廷於本院審理時
      證稱：被告在與周述村通話時，伊在旁邊，有聽到被告與
      周述村通話之內容，被告確係有經過周述村之同意，由周
      述村擔任周裕公司董事云云（詳本院卷第81頁反面）。然
      證人周芸廷既非與被告對話之直接當事人，亦非親耳聽聞
      被告與該人之對話內容，何能如此確認被告該次通聯之對
      象及內容，已有可疑。參以證人周芸廷為被告之女，誼屬
      至親，其所為證述之內容，不無偏頗被告之虞，自難遽信
      為真。
   2、次查，被告就其徵求告訴人周述村同意，擔任周裕公司董
      事乙節，先於99年7 月23日偵訊時辯稱：伊有經過周述村
      的同意，伊有與周述村通電子郵件的資料云云（詳臺灣板
      橋地方法院檢察署99年度他字第4303號偵查卷宗第13頁）
      ，並未提及其有以口頭徵得告訴人同意之情節。嗣於99年
      9 月9 日偵查中改稱：伊事前有跟周述村通電話，跟他講
      伊要把他登記為富引公司董事，並要把富引公司結束掉，
      要成立1 家新公司，周述村也同意，伊沒有辦法提出這部
      分的證據云云（詳臺灣板橋地方法院檢察署99年度他字第
      4303號偵查卷宗第89頁）；同日偵查中又稱：邀請周述村
      擔任周裕公司董事時，伊有親自打電話給周述村，伊女兒
      周芸廷及周述彬可以作證云云（詳臺灣板橋地方法院檢察
      署99年度他字第4303號偵查卷宗第90頁）；再於本院100
      年5 月17日準備程序時辯稱：伊每次要蓋章、簽字時，都
      有打電話給周述村，說會計師要來蓋章了，伊說要送過去
      給周述村，周述村說太麻煩，伊請周述村來，他也不想來
      ，在場的還有伊女兒周芸廷云云（詳本院卷第17頁反面）
      ；末於本院100 年7 月21日審理時辯稱：伊前前後後打過
      好幾次電話給周述村，也發過電子郵件給周述村，跟他要
      身分證，之後周裕公司要用印、簽字時，伊都有打電話給
      周述村，跟他說這個狀況，伊打電話給周述村時，周芸廷
      及幫伊辦理登記的會計師均在場云云（詳本院卷第83頁反
      面、第84頁反面），所辯其徵求告訴人周述村同意之情節
      ，及在場聽聞之人士等節，前後均屬相迥。另證人周述彬
      於偵查中復證稱：被告有談到周述村向她要周裕公司登記
      資料，該時伊才知道周裕公司的事等語（詳臺灣板橋地方
      法院檢察署99年度他字第4303號偵查卷宗第102 頁），足
      見證人周述彬亦不知被告是否徵求告訴人周述村同意，擔
      任周裕公司董事乙事甚明。從而，被告辯稱其有徵求告訴
      人周述村同意擔任周裕公司董事乙節，不足採信。
   3、再查，被告雖辯稱：伊係經由電子郵件，取得周述村之同
      意云云（詳本院卷第83頁反面、第84頁正面）。惟上開電
      子郵件係被告探詢告訴人周述村同意，擔任富引公司董事
      乙職等情，業經證人周述村於本院審理時證述甚詳（詳本
      院卷第88頁正面）。且細觀該電子郵件內容，上開電子郵
      件之寄送時間為97年6 月20日，有該電子郵件影本在卷可
      查（詳臺灣板橋地方法院檢察署99年度他字第4303號偵查
      卷宗第17頁），與被告申請設立周裕公司之時間（即98年
      8 月間）前後相距甚遠，反而係與富引公司於97年7 月25
      日變更登記周述村及其妻金玉善為董事之時間相近（參見
      臺灣板橋地方法院檢察署99年度他字第4303號偵查卷宗第
      56頁至第59頁之公司變更登記資料）。復觀諸被告在上開
      郵件撰寫：「述村：我的公司要變更登記，想以你的名字
      登記一席董事，如果可以，請把身分證正反面mail給我」
      等語。是被告上開電子郵件雖未載明請求告訴人周述村擔
      任董事之公司名稱，惟已開宗明義表示是其公司要變更登
      記，請求告訴人周述村擔任一席董事，當非可採為告訴人
      周述村知悉並同意擔任被告於98年8 月間申請設立登記周
      裕公司有利於被告之證據。復查，被告於偵查中亦坦承：
      該電子郵件係伊發送，就是關於登記董事的部分要變更，
      也就是有用周述村的名字登記為董事等語（詳臺灣板橋地
      方法院檢察署99年度他字第4303號偵查卷宗第88頁）。足
      見，被告發送該電子郵件之真意，確係因擬變更富引公司
      董事，因而探詢告訴人周述村之同意甚明。況查，告訴人
      周述村嗣於同年6 月25日以電子郵件傳送其本人身分證正
      反面影本後，被告即於97年7 月20日召開富引公司股東臨
      時會議，決議改選告訴人周述村為富引公司董事等情，有
      上開郵件及富引公司變更登記申請書、股東臨時會議事錄
      、董事會議事錄、董事會出席董事簽到簿、董事願任同意
      書、周述村身分證正反面影本、富引公司變更登記表各1
      紙在卷可查（詳臺灣板橋地方法院檢察署99年度他字第43
      03號偵查卷宗第18頁、第189 頁、第190 頁、第193 頁、
      第194 頁、第197 頁）。是被告以上開電子郵件取得告訴
      人周述村同意，擔任其公司董事之時間，適與其變更富引
      公司董事之時間極為接近，足徵被告確係以上開郵件徵得
      告訴人周述村同意，擔任富引公司董事，並交付身分證正
      反面影本作為被告變更登記之用甚明。被告比附援引該電
      子郵件之內容，狡稱業已徵求告訴人周述村同意，擔任周
      裕公司董事云云，亦非可採。
   4、至被告提出其與告訴人99年3 月11日電子郵件，及臺北縣
      政府99年10月21日北府經登字第0993163933號函、北府經
      登字第0993161546號函、北府經登字第0993162525號函、
      北府經登字第0993162591號函、北府經登字第0993161069
      號函、99年9 月3 日北府經登字第0993151843號函、北府
      經登字第0993151484號函，證明告訴人以周裕公司董事自
      居，並明知其係擔任2 家公司董事云云，有上開電子郵件
      及函文為憑（詳本院卷第42頁、第65頁至第72頁）。然查
      ，告訴人周述村係於98、99年間發生財務危機，因向銀行
      申請進行前置協商程序，銀行查悉其經登記為2 家公司之
      董事，告訴人周述村乃向被告詢問該2 家公司近5 年之營
      業額並索取401 表，惟為被告所拒，後來才去申請抄錄周
      裕公司登記資料，以及要求撤銷周裕公司董事等情，業經
      證人周述村於本院審理時證述甚詳（詳本院卷第88頁正面
      、第89頁反面、第90頁反面），並有告訴人向被告索取40
      1 表之電子郵件1 份在卷可查（詳臺灣板橋地方法院檢察
      署99年度他字第4303號偵查卷宗第20頁、第21頁）。是被
      告倒因為果，以上開電子郵件及函文，逕認告訴人周述村
      事前已知悉並同意擔任周裕公司董事云云，亦非可採。
（四）綜上所述，被告上開所辯，無非事後卸飾之詞，不足採信
      。本案事證明確，被告犯行均堪以認定，均應予依法論科
      。
三、論罪科刑及沒收：
（一）按修正前公司法第7 條規定，公司之設立、變更或解散之
      登記或其他處理事項，由中央主管機關或委託地方主管機
      關審核之。該條文於90年11月12日修正為「公司申請設立
      、變更登記之資本額，應先經會計師查核簽證；其辦法，
      由中央主管機關定之。」並於91年3 月6 日訂定「公司申
      請登記資本額查核辦法」，於第2 條規定「公司申請設立
      登記或合併、分割、增減實收資本額等變更登記，除依證
      券交易法第二十八條之二規定辦理庫藏股減資外，應檢送
      設立、合併、分割、增減實收資本額基準日經會計師查核
      簽證之資產負債表，……。」及於同辦法第8 條第2 項、
      第9 條第2 項分別規定「會計師對應行查核事項，應備具
      工作底稿，主管機關得隨時調閱之。」「會計師查核公司
      之資本額，如發現有虛偽情事者，應拒絕簽證。」另修正
      前公司法第412 條第2 項關於「主管機關對於前項之申請
      ，應派員檢查，並得通知公司限期申復。」及修正前公司
      法第419 條第2 項關於「前項第四款、第五款所列事項，
      如有冒濫或虛偽者，主管機關應通知公司限期申復，經派
      員檢查後得裁減或責令補足。」等規定，均於90年11月12
      日修正時，予以刪除；並將第9 條第4 項修正為「公司之
      設立或其他登記事項有偽造、變造文書，經裁判確定後，
      由檢察機關通知中央主管機關撤銷或廢止其登記。」依修
      正後規定觀之，除縮小第7 條之範圍外，並將「公司申請
      設立、變更登記之資本額」事項，改由會計師負責查核簽
      證，及將應派員檢查等相關規定刪除。至於修正後公司法
      第388 條雖仍規定「主管機關對於公司登記之申請，認為
      有違反本法或不合法定程式者，應令其改正，非俟改正合
      法後，不予登記。」然僅形式上審查其是否「違反本法」
      或「不合法定程式」而已，倘其申請形式上合法，即應准
      予登記，不再為實質之審查。且公司之設立或其他登記事
      項如涉及偽造、變造文書時，須經裁判確定後，始撤銷或
      廢止其登記。則行為人於公司法修正後辦理公司登記事項
      ，如有明知為不實之事項，而使公務員登載於職務上所掌
      之公文書，足以生損害於公眾或他人者，即有刑法第214
      條之適用（最高法院96年度第5 次刑事庭會議決議參照）
      。查被告委由不知情之會計師辦理周裕公司設立登記及變
      更登記事項，而經濟部中部辦公室受理申請之時間分別係
      98年8 月27日及同年11月26日，且分別於同日核准設立登
      記及變更登記，係於公司法上開規定修正公布生效日之後
      ，因受理登記機關僅形式上審查其申請是否「違反本法」
      或「不合法定程式」而已，倘其申請形式上合法，即應准
      予登記，不再為實質之審查。
（二）是核被告所為，均係犯刑法第216 條、第210 條之行使偽
      造私文書罪及同法第214 條之使公務員登載不實罪。被告
      偽造「周述村」之署名及盜用「周述村」印文之行為，均
      係偽造私文書之階段行為；被告偽造私文書後復持以行使
      ，其偽造之低度行為，應為行使之高度行為所吸收，均不
      另論罪。又被告利用不知情之會計師為行使偽造私文書及
      使公務員登載不實之犯行，均為間接正犯。被告為辦理周
      裕公司設立登記事項，於98年8 月間某日偽以「周述村」
      名義製作內容不實之董事願任同意書及周裕公司董事會簽
      到簿等文書之行為，係於同地密接時點所為，應論以接續
      犯。另查被告先後於98年8 月27日及同年11月26日，分別
      為申辦周裕公司之設立登記、變更登記，委由不知情之會
      計師，檢具偽造之董事願任同意書、周裕公司董事會簽到
      簿，向經濟部中部辦公室申辦周裕公司之設立登記及變更
      登記，其行使偽造私文書並使公務員登載不實等犯行，顯
      各係基於一個犯罪決意所為。是被告各係以一行為同時觸
      犯刑法第216 條、210 條之行使偽造私文書罪及同法第21
      4 條之使公務員登載不實文書罪，均為想像競合犯，均應
      從一重論以行使偽造私文書罪。另被告上開2 次行使偽造
      私文書之犯行，犯意各別，行為互殊，應予分論併罰。爰
      審酌被告與告訴人周述村為手足至親，竟為貪圖一時便利
      ，未經告訴人周述村同意，偽以告訴人周述村名義出具文
      書，進而使公務員登載不實，所為不僅損及告訴人周述村
      權益，對於主管機關就公司登記事項管理之正確性，亦生
      嚴重影響，且其犯後尚未與告訴人周述村協調處理事宜，
      因而影響告訴人周述村之前置債務協商程序，此據告訴人
      周述村於本院審理時證述甚詳（詳本院卷第88頁正面），
      被告犯罪後之態度可議，本應嚴懲；惟念其素行良好，有
      臺灣高等法院被告前案紀錄表在卷可查，兼衡其犯罪動機
      、目的及手段等一切情狀，分別量處如主文所示之刑，並
      諭知易科罰金之折算標準，另定其應執行之刑，及諭知易
      科罰金之折算標準，以資懲儆。
（三）末查，被告前未曾因故意犯罪受有期徒刑以上刑之宣告，
      有臺灣高等法院被告前案紀錄表1 份在卷可佐。其僅因貪
      圖一時便利，未徵得告訴人周述村同意而遽為本案犯行，
      復參酌被告與告訴人周述村自小感情良好，被告亦常資助
      告訴人周述村等情，業經告訴人周述村於本院審理時證述
      明確（詳本院卷第88頁反面），另有其等電子郵件影本1
      份在卷可參（詳臺灣板橋地方法院檢察署99年度他字第43
      03號偵查卷宗第19頁），告訴人周述村於本院審理時亦稱
      ：伊與被告從小感情很好，哪時候被告倘若有來徵求伊意
      見，伊沒有理由不同意擔任周裕公司董事等語甚詳（詳本
      院卷第90頁正面）。從而，被告應係一時失慮而犯罪，涉
      案情節及所生損害輕微，雖猶一再否認犯行，惟經此偵審
      程序，當知所警惕，而無再犯之虞，本院因認對被告所宣
      告之刑，以暫不執行為適當，併予宣告緩刑2 年，以啟自
      新。
（四）另被告在董事願任同意書及周裕公司董事會簽到簿上偽造
      「周述村」之署名共3 枚，不問屬於被告與否，均應依刑
      法第219 條規定分別於各該主刑項下併予宣告沒收之。又
      未扣案之周述村印章1 枚，係周述村同意擔任富引公司董
      事時，由被告自行刻製，是該印章乃屬真正，又被告未經
      告訴人周述村同意，持上開印章蓋用於董事願任同意書，
      是該「周述村」印文1 枚並非偽造，均無從依刑法第219
      條之規定併予宣告沒收。另查，前揭偽造私文書，均經被
      告行使後由經濟部中部辦公室承辦公務員附於周裕公司登
      記案卷中，已非被告所有之物，又非違禁物，亦無從諭知
      宣告沒收，均附此敘明。
據上論斷，應依刑事訴訟法第299 條第1 項前段，刑法第216 條
、第210 條、第214 條、第219 條、第55條、第41條第1 項前段
、第51條第5 款、第9 款、第74條第1 項第1 款，刑法施行法第
1 條之1 第1 項、第2 項前段，判決如主文。
本案經檢察官黃嘉妮到庭執行職務。
中    華    民    國   100    年    8     月    11    日
                  刑事第十八庭審判長法  官   楊仲農
                                    法  官   楊筑婷
                                    法  官   謝梨敏
上列正本證明與原本無異。
如不服本判決，應於判決送達後10日內敘明上訴理由，向本院提
出上訴狀 (應附繕本) ，上訴於臺灣高等法院。其未敘述上訴理
由者，應於上訴期間屆滿後20日內向本院補提理由書「切勿逕送
上級法院」。
                                    書記官   林怡君
中    華    民    國   100    年    8     月    11    日
附錄本案論罪科刑法條全文：
中華民國刑法第216條
（行使偽造變造或登載不實之文書罪）
行使第 210 條至第 215 條之文書者，依偽造、變造文書或登載
不實事項或使登載不實事項之規定處斷。
中華民國刑法第210條
（偽造變造私文書罪）
偽造、變造私文書，足以生損害於公眾或他人者，處 5 年以下
有期徒刑。
中華民國刑法第214條
（使公務員登載不實罪）
明知為不實之事項，而使公務員登載於職務上所掌之公文書，足
以生損害於公眾或他人者，處 3 年以下有期徒刑、拘役或 5 百
元以下罰金。